【裁判字號】    95,交上易,1307
【裁判日期】    951213
【裁判案由】    過失致死
【裁判全文】
臺灣高等法院臺中分院刑事判決      95年度交上易字第1307號
上  訴  人  臺灣彰化地方法院檢察署檢察官
上  訴  人
即  被  告  乙○○
上列上訴人因被告過失致死案件，不服臺灣彰化地方法院95年度
交訴字第121號中華民國95年8月31日第一審判決（起訴案號：臺
灣彰化地方法院檢察署95年度偵字第4742號），提起上訴，本院
判決如下：
    主    文
原判決撤銷。
乙○○因過失致人於死，處有期徒刑壹年。緩刑參年。
    犯罪事實
一、乙○○之普通自用小客車駕駛執照於民國93年12月13日經交
    通部公路總局臺中區監理所彰化監理站易處逕行註銷，自註
    銷之日起，即喪失駕駛汽車之有效許可。其明知飲用酒類後
    吐氣所含酒精濃度超過每公升0.25毫克，不得駕車，竟在酒
    醉（肇事後經酒精測定結果，呼氣酒精濃度仍達每公升0.37
    毫克）而注意力、反應力均較為遲鈍之情形下，仍於95年 2
    月 2日上午7時20分許，駕駛車牌4712-LG號自用小客車，沿
    彰化縣田中鎮○○路由東往西行駛，途經大社路1段882號西
    側50公尺處前，原應注意車前狀況，並隨時採取必要之安全
    措施，且行車速度應依速限標誌或標線之規定，而依當時情
    形，天候晴，日間自然光線，路面乾燥、無缺陷、無障礙物
    ，視距良好，並無不能注意之情事，竟疏未注意，貿然以時
    速逾70公里之速度，超速行駛於速限50公里之路段，適有葉
    宗標騎乘車牌KTV－225號機車，沿田中鎮○○路擬左轉進入
    南側之產業道路，乙○○因車速過快，未能及時採取必要而
    有效之煞車及閃避等安全措施，以致追撞葉宗標所騎乘機車
    左側車身，使葉宗標人車倒地，經送醫急救後，仍因腹腔內
    出血致出血性休克，於95年2月2日上午9時許不治死亡。乙
    ○○於肇事後隨同救護車將葉宗標送至伍倫醫院急救，並於
    未被有偵查犯罪職權之機關或公務員發覺前，即主動向據報
    到醫院處理之彰化縣警察局田中分局警員楊義隆自首為肇事
    者，並接受裁判。
二、案經葉宗標之配偶丙○○訴由臺灣彰化地方法院檢察署檢察
    官偵查起訴。
    理    由
一、證據能力部分：告訴人丙○○及證人張麗美之警詢證言固屬
    被告以外之人於審判外之陳述，然本案當事人於本院調查證
    據時，就此證據能力問題並未聲明異議，依刑事訴訟法第15
    9條之5第2項規定，視為有同條第1項之同意，且本院審酌上
    開警詢筆錄作成時之情況，並無證明力過低或違法取得之情
    形，應屬適當，依刑事訴訟法第159條之5第 2項規定，均有
    證據能力，自得作為證據。
二、上開犯罪事實，業據上訴人即被告乙○○於偵查、原審法院
    及本院審理時坦承不諱，核與告訴人丙○○指述及證人張麗
    美證述之情節相符，並有道路交通事故調查報告表(一)(二)、道
    路交通事故現場圖、伍倫綜合醫院法醫參考病歷摘要、酒精
    測定紀錄表、交通部公路總局臺中區監理所彰化監理站95年
    7月14日中監彰字第 0950100560號函及檢附之汽車駕照基本
    資料、違規查詢表附卷可證。按汽車行駛時，應遵守行車時
    速之限制及吐氣所含酒精濃度超過每公升0.25毫克不得駕車
    ，並應注意車前狀況，隨時採取必要安全措施，道路交通安
    全規則第93條第1項、第114條第2款及第94條第3項分別定有
    明文。被告駕駛汽車自應遵守並注意前揭規定，而本件事故
    發生當時，天候晴，日間自然光線，路面乾燥、無缺陷、無
    障礙物，視距良好，有前開卷附之道路交通事故調查報告表
    (一)可參，是依當時情形，並無不能遵守及注意上開規定之情
    事，被告竟疏未注意，貿然酒後超速行駛，並疏未注意車前
    狀況，亦未能及時採取必要而有效之煞車及閃避等安全措施
    ，致發生本件事故，被告之駕駛行為自有過失。又被害人葉
    宗標確因本件車禍死亡，業經臺灣彰化地方法院檢察署檢察
    官督同檢驗員相驗屬實，製有勘驗筆錄、驗斷書、相驗照片
    、相驗屍體證明書在卷可憑，足見被告駕車過失肇事之行為
    ，與被害人之死亡結果間，顯具有相當因果關係。是本件被
    告有過失致死行為之事證明確，其犯行洵堪認定。
三、被告行為後，94年2月2日修正公布之刑法、95年 5月17日刪
    除公布之罰金罰鍰提高標準條例第2條及95年6月14日增訂公
    布之刑法施行法第1條之1，均業於95年7月1日施行，應依刑
    法第2條第1項之規定比較應適用之法律如下：(一)修正刑法第
    33條第 5款規定：「罰金：新臺幣一千元以上，以百元計算
    之」，且增訂刑法施行法第1條之1規定：「中華民國九十四
    年一月七」日刑法修正施行後，刑法分則編所定罰金之貨幣
    單位為新臺幣。九十四年一月七日刑法修正時，刑法分則編
    未修正之條文定有罰金者，自九十四年一月七日刑法修正施
    行後，就其所定數額提高為三十倍。但七十二年六月二十六
    日至九十四年一月七日新增或修正之條文，就其所定數額提
    高為三倍」，經比較修正前刑法第33條第 5款、罰金罰鍰提
    高標準條例第 1條前段、現行法規所定貨幣單位折算新臺幣
    標準第 2條等規定之適用結果，有關刑法第276條第1項法定
    刑罰金部分之最高額固均相同，惟最低額於修正前為銀元十
    元即新臺幣三十元；修正後則為新臺幣一千元，是此部分修
    正後之法律並未較有利於被告，因此，就法定刑之罰金部分
    ，自應適用修正前刑法第33條第 5款、罰金罰鍰提高標準條
    例第 1條之規定。(二)修正刑法第62條前段規定自首「得減輕
    其刑」，較之修正前係規定「減輕其刑」，修正之法律並未
    較有利於被告，因此，就自首如何減輕其刑，即應適用修正
    前刑法第62條前段之規定。(三)修正刑法第74條有關緩刑之規
    定，可命犯罪行為人為一定行為，且效力不及於從刑與保安
    處分，未較有利於行為人，故有關緩刑之宣告，自應適用修
    正前刑法第74條之規定。
四、核被告所為，係犯刑法第276條第1項過失致死罪。被告之普
    通自用小客車駕駛執照於93年12月13日經交通部公路總局臺
    中區監理所彰化監理站易處逕行註銷，自註銷之日起，即喪
    失駕駛汽車之有效許可，核屬無汽車駕駛執照。又被告於肇
    事後之酒測值高達每公升0.37毫克，且行經視距良好直線道
    路，竟疏未注意車前狀況，亦未能及時採取必要而有效之煞
    車及閃避等安全措施，追撞被害人所騎乘之機車左側，顯見
    被告飲酒後，已嚴重影響其注意力及反應力，堪認業已達到
    酒醉之程度。是被告無駕駛執照且酒醉駕車因而致人死亡，
    應依道路交通管理處罰條例第86條第 1項之規定，加重其刑
    。被告於肇事後隨同救護車將被害人送至伍倫醫院急救，並
    於未被有偵查犯罪職權之機關或公務員發覺前，即主動向據
    報到醫院處理之彰化縣警察局田中分局警員楊義隆自首為肇
    事者，有交通事故肇事人自首情形紀錄表在原審卷第 8頁可
    參，嗣後並接受裁判，自應依修正前刑法第62條前段之規定
    減輕其刑，並先加後減。原審予以論罪科刑，固非無見，惟
    被告所犯過失致死罪，應適用之法條為刑法第276條1項，原
    判決竟適用刑法第185條之3（見判決書第4頁第5行），顯有
    違誤，檢察官上訴指摘原判決適用法律不當，為由理由；另
    被告已與被害人家屬達成民事和解，並賠償損害（參本院卷
    第25頁調解筆錄），被告上訴指摘原審未及審酌，亦有理由
    ，應由本院將原判決予以撤銷改判。爰審酌被告無駕駛執照
    且酒醉後駕車，並超速行駛，以致肇事，過失情節重大，其
    於車禍發生後立即下車救護被害人，隨同救護車送往醫院急
    救，且坦承犯行，並與被害人家屬達成民事和解，賠償損害
    ，犯後態度尚稱良好，惟被告無視於政府因駕駛人酒後駕車
    肇事機率大增，常會造成其他用路人不可彌補之傷害，而一
    再宣導不要酒後駕車之政令，仍於酒醉後在道路上駕車，顯
    不尊重他人及自己之生命，因而肇事且致被害人傷重不治死
    亡，造成無可挽救之遺憾，並使被害人家屬痛失至親，犯罪
    所生危害甚鉅等一切情狀，認仍應量處有期徒刑 1年，以示
    懲儆。又被告前未曾受有期徒刑以上刑之宣告，有台灣高等
    法院被告全國前案紀錄表附卷可稽，其事後已坦承過失犯行
    ，並與被害人家屬達成民事和解，賠償損害，經此偵審程序
    及科刑之教訓後，應知警惕，信無再犯之虞，本院因認所宣
    告之刑，以暫不執行為適當，併諭知緩刑 3年，以勵自新。
五、據上論斷，應依刑事訴訟法第369條第 1項前段、第364條、
    第299條第1項前段，道路交通管理處罰條例第86條第 1項，
    刑法第2條第1項、第276條第1項，修正前刑法第62條前段、
    第74條第1款，罰金罰鍰提高標準條例第1條前段，判決如主
    文。
本案經檢察官甲○○到庭執行職務。
中    華    民    國    95    年    12    月    13    日
               刑事第六庭  審判長法  官  李  文  雄
                                 法  官  劉  連  星
                                 法  官  張  恩  賜
上列正本證明與原本無異。
不得上訴。
                                 書記官  陳  如  慧
中    華    民    國    95    年    12    月    14    日
附錄論罪科刑法條
刑法第276條第1項：
因過失致人於死者，處二年以下有期徒刑、拘役或二千元以下罰
金。
                                                      Ｆ


司法院資訊處製作；財團法人民間司法改革基金會備份。
